臺灣高等法院民事裁定
111年度抗字第181號
抗  告  人  楊宗翰

上列抗告人因與相對人施秀媛間聲明異議事件，對於中華民國11
1年1月11日臺灣臺北地方法院110年度執事聲字第321號裁定提起
抗告，本院裁定如下： 
    主  文
原裁定及原法院司法事務官民國一百一十年十一月十九日一一○
年度司執字第八○五六三號裁定均廢棄。
抗告費用由相對人負擔。
    理  由
一、本件相對人以原法院108年度重訴字第807號判決為執行名義
    ，向原法院民事執行處聲請對抗告人之財產於新臺幣（下同
    ）12,703,858元本息範圍內為假執行，經原法院以110年度
    司執字第80563號事件（下稱系爭執行事件）受理，並囑託
    臺灣新北地方法院執行（案列110年度司執助字第5358號）
    ，查封抗告人所有如附表所示之不動產。抗告人認執行法院
    超額查封而聲明異議，經原法院司法事務官以民國110年11
    月19日110年度司執字第80563號裁定（下稱原處分）及原法
    院於111年1月11日以原裁定先後駁回其異議。
二、抗告意旨略以：本件執行債權本金為12,703,858元，利息則
    為自108年6月27日起算每年635,193元。民事執行事件辦案
    期限為1年4個月，則相對人於110年8月4日聲請強制執行，
    可預期於111年12月4日獲清償，據此計算利息為2,184,019
    元，合計相對人之執行債權總額為14,887,877元。而附表編
    號⒈至⒋之不動產（下合稱中和房地），鑑價結果價值計為41
    ,794,504元，縱經3次減價，每次各減價20%後，進行至第4
    次拍賣依底價拍定所得價金為21,398,786元，扣除執行費
　　101,631元、土地增值稅34,872元及鑑價費用11,000元，餘
    額仍有21,251,283元，遠高於相對人之執行債權總額，相對
    人就附表編號⒌、⒍之不動產（下稱和平西路房地）聲請強制
    執行，顯屬超額查封，爰求予廢棄原處分及原裁定，並撤銷
    除中和房地以外執行標的之執行程序等語。
三、按查封不動產，以其價格足清償強制執行之債權額及債務人
    應負擔之費用者為限，此觀強制執行法第50條、第113條之
    規定自明。辦理強制執行事件應行注意事項第27點亦明示：
    查封、拍賣債務人之財產，應以將來拍賣所得之價金足敷清
    償債權額及債務人應負擔之費用為限；債權人聲請執行債務
    人之多項財產時，應釋明其聲請執行標的之個別財產價值，
    並須以此為標準而加以選擇。此乃兼顧債權人與債務人利益
    之禁止超額查封規定。蓋強制執行之查封，以保障債權人之
    債權為目的，而非超過該限度更限制債務人處分其財產，如
    有違背，就超額部分即非適法，債務人非不得聲明異議。惟
    債務人認為執行法院超額查封而聲明異議時，應證明債權人
    所查封之財產，已超越足以滿足其債權之程度。其異議之有
    無理由，非以查封時，而係以異議裁判時，衡量是否超額，
    且應以客觀上極為明顯者為標準（最高法院94年度台抗字第
    550號裁定參照）。
四、經查：
　㈠抗告人所有之中和房地，依鑑價結果，價值分別為11,707,
　　700元、21,188,996元、8,065,200元、832,608元，有不動
    產鑑估報告書在卷可稽（見系爭執行事件影卷第112、123頁
    ）。
　㈡上開房地鑑定總價合計已達41,794,504元（11,707,700＋
　　21,188,996＋8,065,200＋832,608＝41,794,504）。惟審酌附
    表編號⒈、⒉之房地於相對人聲請執行前已出租予第三人向軒
    商行（見系爭執行事件影卷第91-92頁），現存租賃關係，
    勢將影響將來能否迅速拍定，則依強制執行法第91條、第92
    條、第95條第2項規定，中和房地倘依鑑定金額，經二次減
    價及一次特別拍賣程序後之減價拍賣，並按通常每次減價拍
    賣比例為20%計算，估算其拍賣所得價金為21,398,786元（4
    1,794,504×80%×80%×80%＝21,398,786）。
　㈢而相對人聲請執行之債權為本金12,703,858元，及自108年6
    月27日起按年息5%計算之利息（見系爭執行事件影卷第1頁
    ），如計算至今，已確定發生之利息債權約158萬元（12,70
    3,858×5%×2.5＝1,587,982元）。則以中和房地進行至第4次
    拍賣拍定所得價金21,398,786元，扣除相對人本金債權
　　12,703,858元、利息債權158萬元、執行費101,631元（見系
    爭執行事件影卷第18頁背面）、土地增值稅34,872元（17,
　　436＋17,436＝34,872，見系爭執行事件影卷第112、123頁）
    及鑑價費用11,000元後，尚有餘額6,967,425元（21,
　　398,786－12,703,858－1,580,000－101,631－34,872－11,000＝6
    ,967,425）。是中和房地之價值，客觀上顯逾相對人之債權
    額及抗告人應負擔之費用。況中和房地並未提供他人設定擔
    保物權，有不動產登記謄本可參（見系爭執行事件影卷第21
    、22頁），日後並無對該等房地有擔保物權之優先債權人可
    參與分配，抗告人據此主張執行法院除中和房地外，另查封
    和平西路房地，屬超額查封，其乃依法聲明異議，即非無憑
    。
　㈣從而，原處分駁回抗告人之異議，尚有未洽；原裁定維持原
    處分，而駁回抗告人之異議，亦有違誤。抗告意旨指摘原裁
    定與原處分不當，求予廢棄，為有理由，自應由本院廢棄原
    裁定及原處分，發回原法院更為適法之處理。
五、據上論結，本件抗告為有理由，爰裁定如主文。　　　
中　　華　　民　　國　　111 　年　　2 　　月　　25　　日
                  民事第十二庭  
                      審判長法  官  陳秀貞
                            法  官  蔡世芳
                            法  官  陳婷玉
　　　　　　　　　　　　　　
附表：
編號 不動產標示 權利範圍 備註 1 新北市○○區○○段00地號土地 1/6 37地號土地為同段174建號房屋之基地，合併鑑價淨值為32,879,260元。 2 新北市○○區○○段000○號房屋 1/1  3 新北市○○區○○段00地號土地 1/6 37地號土地為同段175建號房屋之基地，合併鑑價淨值為8,880,372元。 4 新北市○○區○○段000○號房屋 1/1  5 臺北市○○區○○段○○段000地號土地 1/1 555地號土地為同小段510建號房屋之基地，共同設定擔保債權總金額1,200萬元之最高限額抵押權。 6 臺北市○○區○○段○○段000○號房屋 1/1  

正本係照原本作成。
本裁定除以適用法規顯有錯誤為理由外，不得再抗告。如提起再
抗告，應於收受送達後10日內委任律師為代理人向本院提出再抗
告狀。並繳納再抗告費新臺幣１千元。
中　　華　　民　　國　　111 　年　　2 　　月　　25　　日

  　　　　　　　　　　　　　書記官  陳盈璇